【裁判字號】    97,易,1579
【裁判日期】    970603
【裁判案由】    違反商標法
【裁判全文】
臺灣臺中地方法院刑事判決              97年度易字第1579號
公  訴  人  臺灣臺中地方法院檢察署檢察官
被      告  丙○○
選任辯護人  吳莉鴦律師
被      告  戊○○
上列被告等因違反商標法案件，經檢察官提起公訴（97年度偵字
第2377號），本院判決如下：
    主    文
丙○○共同明知為未得商標權人同意，於同一商品，使用相同之
註冊商標之商品而販賣，處有期徒刑肆月，如易科罰金，以新臺
幣壹仟元折算壹日。扣案如附表二所示之仿冒商標商品合計伍佰
貳拾捌瓶，均沒收。
戊○○共同明知為未得商標權人同意，於同一商品，使用相同之
註冊商標之商品而販賣，處有期徒刑貳月，如易科罰金，以新臺
幣壹仟元折算壹日。扣案如附表二所示之仿冒商標商品合計伍佰
貳拾捌瓶，均沒收。
    犯罪事實
一、丙○○係設於臺中縣豐原市○○○街17號「盛泰商行」之負
    責人，戊○○係受僱於丙○○擔任會計工作，負責記帳、零
    售、載貨等業務，渠等均明知如附表一所示之商標圖樣，分
    別係金門酒廠實業股份有限公司、英商聯合釀酒及葡萄酒廠
    （ER）有限公司、優勢統合國際股份有限公司、英商高地蒸
    餾酒製造廠廠牌有限公司向我國經濟部智慧財產局申請註冊
    登記，取得商標專用權，指定使用於高樑酒、威士忌及白蘭
    地等酒類商品之商標專用權，現仍於專用期間內，於商標專
    用期間內享有禁止他人於同一或類似商品為相同或近似使用
    之排他性權利；任何人未經商標專用權人之授權，不得於同
    一或類似商品使用相同或近似之商標圖樣，亦不得販賣仿冒
    上開商標圖樣之商品，其二人竟共同基於意圖販賣仿冒商標
    商品以營利之犯意聯絡，先於民國96年6月間某日，在臺中
    縣豐原市○○○街17號其所經營之「盛泰商行」，由丙○○
    向前來兜售之姓名年籍不詳從事業務工作之林姓成年男子，
    以每瓶較其一般進貨價格便宜新臺幣（下同）10元之代價，
    販入分別標示有如附表一編號一至四所示所示商標圖樣之38
    度金門高粱酒（600ml）、58度金門高粱酒（600ml）、John
    nie Walk er黑牌12年蘇格蘭威士忌（700ml）、馬諦氏尊者
    蘇格蘭威士忌（700ml）、威雀12年純麥蘇格蘭威士忌（700
    ml）等仿冒酒品，數量不詳，總價合計約20萬餘元後，即將
    該批仿冒酒品即放置於其店內後方之房間內，以供戊○○以
    市價販售予不特定之客戶，以茲獲利。嗣於96年8月8日15時
    30分許，在臺中縣豐原市○○○街17號，為警偕同金門酒廠
    實業股份有限公司人員當場查獲，並扣得如附表二所示仿冒
    前開商標圖樣之38度金門高粱酒（600ml）176瓶、58度金門
    高粱酒（600ml）67瓶、Johnnie Walker黑牌12年蘇格蘭威
    士忌（700ml）23瓶、馬諦氏尊者蘇格蘭威士忌（700ml）19
    2瓶、威雀12年純麥蘇格蘭威士忌ml（700ml）70瓶等仿冒酒
    品，合計528瓶。
二、案經金門酒廠實業股份有限公司、英商聯合釀酒及葡萄酒廠
    （ER）有限公司、優勢統合國際股份有限公司、英商高地蒸
    餾製造廠廠牌有限公司告訴及臺中市警察局第六分局報告臺
    灣臺中地方法院檢察署檢察官偵查起訴。
    理    由
一、訊據被告丙○○對於上揭時地，向該姓名年籍不詳之林姓成
    年男子以低於一般進貨價格之代價，販售如附表二所示數量
    不詳之仿冒酒品以供販售圖利等情，業於本院審理中坦認屬
    實；而被告黃秀先則矢口否認有何違反商標法之犯行，辯稱
    ：伊不知道店內所販售的酒品係假酒，伊只負責記帳及零售
    而已，偶爾會去載運，扣案之酒品並非伊所進貨，伊並不清
    楚進貨時間，但是被告丙○○在96年6月份有交代那批酒不
    要去動，所以伊並未拿那些酒來賣過云云。經查：
（一）被告丙○○對於其明知如附表一所示之商標圖樣，分別係
      金門酒廠實業股份有限公司、英商聯合釀酒及葡萄酒廠（
      ER ）有限公司、優勢統合國際股份有限公司、英商高地
      蒸餾製造廠廠牌有限公司向我國經濟部智慧財產局申請註
      冊登記，取得商標專用權，指定使用於高樑酒、威士忌及
      白蘭地等酒類商品，現仍於專用期間內，竟以每瓶低於一
      般進貨價格10元之代價，向該真實姓名年籍不詳之林姓成
      年男子販入如附表二所示之仿冒酒類商品，數量不詳，以
      供販售獲利等情，業經於本院審理中坦認屬實（參照本院
      卷第37頁正面、反面），核與告訴人金門酒廠實業股份有
      限公司委任告訴代理人乙○○（參照警卷第15至16頁）、
      告訴人英商聯合釀酒及葡萄酒廠（ER）有限公司委任告訴
      代理人丁○○（參照警卷第19至20頁）、告訴人英商高地
      蒸餾酒製造廠廠牌有限公司委任告訴代理人己○○（參照
      警卷第21至22頁）、告訴人優勢統合國際股份有限公司委
      任告訴代理人陳居亮律師（參照警卷第23至24頁）於警詢
      中之指訴情節、證人即查獲員警洪慶祥於偵查中之證述內
      容（參照偵查卷第12頁）及證人即被告丙○○進貨之上游
      廠商甲○○於本院審理中之證述內容（參照本院卷第36至
      37頁）均屬相符，並有經濟部智慧財產局商標資料檢索服
      務五份（參照偵查卷第59、60、61頁、警卷第72、73頁）
      、中華民國商標註冊證三份（參照警卷第54、63、65頁）
      、經濟部中央標準局商標註冊證二份（參照警卷第68、69
      頁）、優勢統合國際股份有限公司變更登記表一份（參照
      偵查卷第6頁）、臺北市政府營利事業登記證一份（參照
      偵查卷第8頁）、臺中縣政府查獲違法嫌疑菸酒案件現場
      處理紀錄表一份（參照聲搜卷第26頁、警卷第34頁）、臺
      中縣政府扣押物（抽驗物）收據一份（參照聲搜卷第27頁
      、警卷第35頁）、臺灣省臺中縣政府營利事證登記證一份
      （參照警卷第74頁）、查獲現場位置圖一份（參照警卷第
      75頁）、查獲現場照片十一張（參照警卷第76至79頁）等
      在卷可稽，復有扣案如附表二所示仿冒商標之酒類商品合
      計528瓶為證，被告丙○○自白供述與現有事證相符，應
      堪置信。至於起訴書指稱被告丙○○係自96年7月間某日
      起，向姓名年籍不詳之成年人，陸續販入如附表二所示之
      仿冒假酒部分，業據被告丙○○當庭供述，實際販入之時
      間為96年6月間某日，該部分應以被告丙○○於本院審理
      中之供述為據，併此敘明。
（二）而扣案如附表二所示之酒類商品中，其中編號一、二所
      示之38度及58度金門高粱酒部分，經以外觀包裝、酒質檢
      測比對鑑定結果，該酒品之容器雖與真品相似，但該酒品
      之酒瓶封蓋、標籤及內裝酒質，均與真品不符，確認並非
      告訴人金門酒廠實業股份有限公司產製之酒品，此有金門
      酒廠實業股份有限公司96年8月21日酒營字第0960005453
      號函檢送之檢驗報告書及仿偽酒基本資料表各一份（參照
      警卷第37、38、39頁）在卷為憑；編號三所示之Johnni
      e Walker黑牌12年蘇格蘭威士忌，經化驗比對結果，發現
      該酒品之酒精容量、總酸含量、總酯含量、甲醇含量、氣
      相層析圖等測試值，均與真品不同，確認應為仿冒酒，此
      有香港商酩悅軒尼詩帝亞吉歐洋酒有限公司臺北分公司96
      年9月7日95（浤）函字第2007-0 9-3號函檢送之臺灣菸酒
      股份有限公司酒研究所化驗報告書各一份（參照警卷第41
      頁）在卷可憑；編號四所示之馬諦氏尊者蘇格蘭威士忌
      ，初步檢驗結果，發現該酒品之前標碼圖線條較粗、頸標
      英文字體字型較小且不相稱而顏色呈褐色、背標呈灰色，
      外觀與真品有明顯差異，經化驗比對結果，發現該酒品之
      酒精容量、總酸含量、總酯含量、甲醇含量、氣相層析圖
      等測試值，均與真品不同，此有優勢統合國際股份有限公
      司96年9月7日優統00000000真品對照文及檢送之臺灣菸酒
      股份有限公司酒研究所化驗報告書各一份（參照警卷第42
      、44至47頁）在卷可憑；編號五所示之威雀12 年純麥
      蘇格蘭威士忌，從外包裝盒比對觀察結果，發現該酒品除
      酒瓶及瓶塞係屬真品外，其餘瓶身前後標籤、瓶頭封膜及
      外盒圓筒，均係仿冒包裝，且瓶內之產品批號亦與真品不
      符，經以專業測酒器及精密儀器化驗結果，確認該酒品內
      裝酒液之酒精濃度與顏色，均非真品而係仿冒，此有寰盛
      洋酒股份有限公司96年11月2日寰字第9600008號問題酒回
      覆函及原廠檢驗報告各一份（參照警卷第48、49至51頁）
      在卷可憑，則扣案如附表二所示之所有酒類商品，均係未
      經授權之仿冒商標商品，亦堪認定。從而，被告丙○○販
      售仿冒商標商品之犯行，應堪認定。
（三）再者，依據證人甲○○於本院審理中到庭證稱：「我是『
      上多企業有限公司』的負責人。」、「他（指被告丙○○
      ）在96年間都叫高梁、啤酒、香菸比較多，叫貨的數量每
      天都有，詳細叫貨數量及種類如庭呈的銷貨日報表所載。
      『盛泰商行』都是叫人來載貨，他們都是根據客人需要的
      數量叫貨，再派人來載，我們公司每天晚上都會登入電腦
      。我們的銷貨日報表是根據『盛泰商行』每天叫貨的數量
      登載。」、「58度金門高粱酒最多有（一次）叫過3、4箱
      ，一箱12瓶。」、「38度金門高粱酒比較少，58度金門高
      粱酒比較多，Johnnie Walker黑牌威士忌很少叫，有也是
      一次叫2、3瓶，最多有過一箱。馬諦氏威士忌很少叫，有
      也是零買幾瓶而已。威雀12年威士忌是最少的，去年也有
      叫過，只是很少。」等語（參照本院卷第36頁正面、反面
      ），比對證人甲○○提出之上多企業有限公司銷貨日報表
      （參照本院卷第40至86頁）結果，可以發現「盛泰商行」
      在96年6月間向「上多公司」進如附表二所示之酒品數量
      分別為96年6月2日58度金門高粱酒0.6L72瓶（六箱）、96
      年6月10日58度金門高粱酒0.6L72瓶（六箱）、96年6月12
      日約翰走路尊豪威士忌6瓶、96年6月14日38度金門高粱酒
      0.6L96瓶（八箱）、96年6月15日38度金門高粱酒0.6L24
      瓶（二箱）、96年6月18日約翰走路尊爵威士忌6瓶、96年
      6月20日58度金門高粱酒0.6L96瓶（八箱）、96年6月27日
      38度金門高粱酒0.6L24瓶（二箱）及58度金門高粱酒0.6L
      96瓶（八箱）、96年6月28日58度金門高粱酒0.6L24瓶（
      二箱）及38度金門高粱酒0.6L24瓶（二箱）、96年6月30
      日約翰走路尊爵威士忌2瓶，由此可知，「盛泰商行」每
      次向「上多公司」購買金門高粱酒每次進貨之數量都是一
      整箱，從未零買過，而威士忌部分則僅均係零買為主。佐
      以，依據員警搜索查扣之仿冒假酒數量，其中扣案之38度
      金門高粱酒有176瓶、58度金門高粱酒有67瓶，均非整箱
      完整，明顯與被告丙○○平日叫貨之習慣不符，且被告丙○○所經營之「盛泰商行」向「上多公司」訂購金門高粱
      酒之數量頗大，可見「盛泰商行」銷售金門高粱酒之業績
      不錯，是以，查扣之金門高粱酒數量並非一箱12瓶之完整
      數量，業足以使人懷疑被告丙○○已有銷售部分假酒；又
      「盛泰商行」在96年6月間向「上多公司」訂購威士忌洋
      酒之數量有限，足認該部分酒類非屬熱銷商品，既然如此
      ，何以被告丙○○會一次向該林姓成年子訂購Johnnie Wa
      lker黑牌12年蘇格蘭威士忌（700ml）23瓶、馬諦氏尊者
      蘇格蘭威士忌（700ml）192瓶、威雀12年純麥蘇格蘭威士
      忌ml（700ml）70瓶，如此多的數量？且既然價格較為低
      廉，依照一般訂貨習慣應該係以整箱訂購，該林姓成年男
      子何以願意以零售方式，以瓶計量銷售，而非整箱銷售？
      對此不合理之情況，最合理之解釋，應係被告丙○○實際
      上係以整箱進貨，且有部分假酒商品已經銷售予不特定之
      客人。復以，依據被告戊○○於偵查中證稱：「（問：這
      批查扣的酒何時開始進貨？）大約96年7、8月間陸續開始
      進貨。」、「（問：38度金門高粱酒進貨數量為何？）大
      約50、60餘箱，一箱12瓶，剩10餘箱還沒有賣出，其他已
      賣出了。」、「（問：58度金門高粱酒進貨數量？）也是
      50、60 餘箱，一箱12瓶，剩10餘箱還沒有賣出，其他已
      賣出。」、「（問：黑牌約翰走路進貨數量？）約10餘箱
      ，一箱12 瓶，約已賣出4、5箱。」、「（問：馬諦氏進
      貨數量？）約10餘箱，約已賣出4、5箱，一箱也是12瓶。
      」、「（問：威雀12年進貨數量？）也是約10餘箱，約也
      是已賣出4 、5箱，一箱也是12瓶。」等語（參照偵查卷
      第14頁），被告戊○○既係受僱擔任會計職務，負責記帳
      工作，關於「盛泰商行」進貨、銷貨之實際數量，應係以
      被告戊○○所述較為可信，則被告戊○○既於偵查中具結
      作證明確指稱被告丙○○所訂購之仿冒前開商標圖樣之系
      爭假酒均有部分銷售之情，應堪認定。至於，被告丙○○
      辯護人雖以被告丙○○將該批假酒放置於店內後方之房間
      內未陳列架上顯示被告丙○○並未販售等情，據以為辯，
      惟被告丙○○明知該批酒品均係仿冒假酒，衡情不敢大膽
      在店內公開陳列販售，因此將該批假酒放置於隱蔽之處，
      暗中銷售，亦屬合理，尚無從據以該批假酒之放置地點，
      據以認定被告丙○○並未實際銷售行為，被告丙○○該部
      分所辯，與現有事證不符，要難採信。
（四）另外，依據證人甲○○於本院審理中到庭證稱：「被告丙○○比較少來，被告戊○○比較多，他們公司還有另外請
      一個送貨的，那個來的次數比較多。」等語（參照本院卷
      第37頁），被告戊○○既係受僱在「盛泰商行」擔任會計
      ，負責記帳、零售、載貨之工作，對於被告丙○○所有進
      貨之管道、來源及價格，應當有所知悉，況且，被告戊○○於偵查中明確證稱：「（問：38度金門高粱酒進貨數量
      為何？）大約50、60餘箱，一箱12瓶，剩10餘箱還沒有賣
      出，其他已賣出了。」、「（問：58度金門高粱酒進貨數
      量？）也是50、60餘箱，一箱12瓶，剩10餘箱還沒有賣出
      ，其他已賣出。」、「（問：黑牌約翰走路進貨數量？）
      約10餘箱，一箱12瓶，約已賣出4、5箱。」、「（問：馬
      諦氏進貨數量？）約10餘箱，約已賣出4、5箱，一箱也是
      12瓶。」、「（問：威雀12年進貨數量？）也是約10餘箱
      ，約也是已賣出4、5箱，一箱也是12瓶。」等語（參照偵
      查卷第14頁），佐以，依據證人甲○○提出之銷貨日報表
      （參照本院卷第40至86頁）亦可知悉，「盛泰商行」每日
      向「上多公司」進貨之數量並不多，按月累計結果，亦未
      達到被告戊○○前開所稱之銷售數量，可見「盛泰商行」
      所銷售之酒類商品中並非全部都是向「上多公司」所進貨
      ，被告戊○○對此亦當有所知悉，而仍參與銷售行為，顯
      然與被告丙○○有共同販售假酒之犯意聯絡及行為分擔，
      應為共同正犯。被告戊○○於本院中供稱被告丙○○於96
      年6月份交代該批酒不要動，伊並不知道該批酒係假酒云
      云，顯係事後卸責之詞，要難採信。
（五）綜上所述，被告丙○○、戊○○因共同販售假酒而違反商
      標法之犯行，應堪認定。被告丙○○、戊○○前開所辯，
      顯係事後卸責之詞，要難採信。本件事證已臻明確，被告
      丙○○、戊○○犯行，均堪認定。
二、核被告丙○○、戊○○所為，均係犯商標法第八十二條之販
    賣仿冒商標商品罪。被告丙○○販入仿冒商標之假酒後，由
    被告戊○○在店內銷售，其二人就前開販賣仿冒商標商品之
    犯行間，顯有共同實行犯罪之犯意聯絡及行為分擔，為共同
    正犯。按刑事法若干犯罪行為態樣，本質上原具有反覆、延
    續實行之特徵，立法時既予特別歸類，定為犯罪構成要件之
    行為要素，則行為人基於概括之犯意，在密切接近之一定時
    、地持續實行之複次行為，倘依社會通念，於客觀上認為符
    合一個反覆、延續性之行為觀念者，於刑法評價上，即應僅
    成立一罪，俾免有重複評價、刑度超過罪責與不法內涵之疑
    慮；學理上所稱「集合犯」之職業性、營業性或收集性等具
    有重複特質之犯罪均屬之，例如經營、從事業務、收集、販
    賣、製造、散布等行為概念者是（最高法院95年度台上字第
    1079號判決要旨參照）。被告丙○○、戊○○利用「盛泰商
    行」販賣仿冒商標假酒之營業性行為，係在密集期間內以相
    同之方式持續進行，未曾間斷，是此販賣仿冒假酒之犯行，
    即具有反覆、延續實行之特徵，從而在行為概念上，縱有多
    次販賣之舉措，仍應評價認係包括一罪之集合犯。又被告丙○○、戊○○以一個販賣假酒之行為，同時侵害數個告訴人
    之商標專用權，均為一行為觸犯數罪名之想像競合犯，應依
    刑法第五十五條之規定，分別論以一罪。爰審酌被告丙○○
    係從事酒類販售業務之人，其明知該姓名年籍不詳之林姓成
    年男子所販賣之酒品，係屬侵害他人商標專用權之仿冒商標
    商品，竟因進貨成本較低廉而購買，以供販售予不特定之人
    ，資以獲利，而被告戊○○則受僱在店內販售，被告丙○○
    、戊○○之行為，不僅侵害他人之商標專用權，該來源不明
    之假酒，更可能造成造成購買者身體、生命之傷害，並嚴重
    破壞我國致力保護智慧財產權之國際形象，考量被告丙○○
    、戊○○素行良好，並無不良刑案前科紀錄，此有臺灣高等
    法院被告前案紀錄表各一份在卷可按，被告丙○○於警詢及
    偵查中均否認犯行，不願明確交代假酒之來源，迄於本院最
    後一次審理期日始坦承犯行，犯後態度尚可，而被告戊○○
    則矢口否認犯行，犯後態度不佳，惟因被告戊○○僅係受僱
    於被告丙○○，參與程度較為輕微，被告丙○○、戊○○實
    際銷售數量及獲利情形，均無從查證，認為公訴人具體求處
    被告丙○○、戊○○有期徒刑七月、六月之刑度，稍嫌過重
    等一切情狀，分別量處如主文所示之刑，並均予諭知易科罰
    金之折算標準，以示懲儆。
四、扣案如附表二所示所示之仿冒前開商標圖樣之酒類商品，均
    係供被告丙○○、戊○○販賣所用之物，不論屬於被告丙○○、戊○○與否，爰依商標法第八十三條之規定，併予諭知
    沒收。
據上論斷，應依刑事訴訟法第二百九十九條第一項前段，商標法
第八十二條、第八十三條，刑法第十一條、第二十八條、第四十
一條第一項前段，判決如主文。
中    華    民    國    97    年    6     月    3     日
                  刑事第五庭    法  官  巫淑芳
上正本證明與原本無異。
如不服本判決，應於收受送達後10日內向本院提出上訴書狀（應
敘述具體理由並附繕本）。
上訴書狀如未敘述理由，應於上訴期間屆滿後20日內補提理由書
於本院。
                                書記官  王麗麗
中    華    民    國    97    年    6     月    3     日
附錄論罪科刑法條：
商標法第82條：
明知為前條商品而販賣、意圖販賣而陳列、輸出或輸入者，處一
年以下有期徒刑、拘役或科或併科新臺幣五萬元以下罰金。
附表一：
 ┌──┬───────┬──────┬─────┬───────┐
 │編號│商標名稱及圖樣│商標權人    │商標所在商│   專用期限   │
 │    │（圖樣均詳卷）│            │品        │              │
 ├──┼───────┼──────┼─────┼───────┤
 │ 1  │金門酒廠      │金門酒廠實業│38度金門高│自95年9月16日 │
 │    │              │股份有限公司│粱酒      │至105年9月15日│
 │    │              │            ├─────┼───────┤
 │    │              │            │58度金門高│自94年2月1日至│
 │    │              │            │粱酒      │104年1月31日  │
 ├──┼───────┼──────┼─────┼───────┤
 │ 2  │Johnnie Walker│英商聯合釀酒│ Johnnie  │自83年6月16日 │
 │    │              │及葡萄酒廠（│ Walker   │至98年4月15日 │
 │    │              │ER）有限公司│ 黑牌威士 │              │
 ├──┼───────┼──────┼─────┼───────┤
 │ 3  │馬諦氏及圖    │優勢統合國際│馬諦氏（好│自93年4月1日至│
 │    │              │股份有限公司│久不）威士│103年3月31日  │
 │    ├───────┤            │忌        ├───────┤
 │    │MATISSE及圖   │            │          │自93年4月1日至│
 │    │              │            │          │103年3月31日  │
 ├──┼───────┼──────┼─────┼───────┤
 │ 4  │THE FAMOUS GRO│英商高地蒸餾│威雀12年士│自82年7月16日 │
 │    │USE           │酒製造廠廠牌│忌        │至86年12月31日│
 │    │              │有限公司    │          │，自87年1月1日│
 │    │              │            │          │核准延展至96年│
 │    │              │            │          │12月31日      │
 └──┴───────┴──────┴─────┴───────┘
附表二：
 ┌──┬─────────────┬────┬──────┐
 │編號│扣押物品                  │容量    │數量        │
 ├──┼─────────────┼────┼──────┤
 │ 1  │38度金門高粱酒            │600ml   │176瓶       │
 ├──┼─────────────┼────┼──────┤
 │ 2  │58度金門高粱酒            │600ml   │67瓶        │
 ├──┼─────────────┼────┼──────┤
 │ 3  │Johnnie Walker黑牌12年蘇格│700ml   │23瓶        │
 │    │蘭威士忌                  │        │            │
 ├──┼─────────────┼────┼──────┤
 │ 4  │馬諦氏尊者蘇格蘭威士忌    │700ml   │192瓶       │
 ├──┼─────────────┼────┼──────┤
 │ 5  │威雀12年純麥蘇格蘭威士忌  │700ml   │70瓶        │
 └──┴─────────────┴────┴──────┘


司法院資訊處製作；財團法人民間司法改革基金會備份。
